臺灣高等法院民事裁定
110年度家抗字第32號
抗  告  人  甲○○  
代  理  人  丙○○  

上列抗告人因與相對人乙○○間離婚事件，對於中華民國109年12
月7日臺灣○○地方法院109年度婚字第448號所為裁定提起抗告，
本院裁定如下：
    主  文
抗告駁回。
抗告費用由抗告人負擔。
    理  由
按確認婚姻無效、撤銷婚姻、離婚、確認婚姻關係存在或不存
  在事件，專屬下列法院管轄：一、夫妻之住所地法院。二、夫
  妻經常共同居所地法院。三、訴之原因事實發生之夫或妻居所
  地法院。不能依前3項規定定法院管轄者，由被告住、居所地
  之法院管轄。家事事件法第52條第1項、第4項定有明文。所稱
  「專屬夫妻之住所地」法院，指專屬夫妻共同住所地之法院而
  言。如夫妻無共同住所地者，亦得依同條項第2、3款定其專屬
  管轄法院。此外，如不能依本條第1、2項定專屬管轄法院者，
  亦應依第3項定管轄法院，如謂無共同住所地，即得由夫或妻
  之住所地法院管轄，則第2項及第3項之規定，幾將失其規範作
  用，且將由原告取得選擇管轄法院權利。依此，本條第1項所
  謂之住所地，乃指夫妻之共同住所地，非指夫或妻之住所而言
  （最高法院109年度台上字第455號判決意旨參照）。 
抗告意旨略以：兩造於民國94年7月26日辦理結婚登記，約定共
  同住所在○○市○○區○○路00巷00○00號（下稱○○戶籍地），並無
  共同居住在○○市○○鎮○○路000巷0弄0號（下稱○○租屋處）。原
  裁定認○○租屋處係兩造婚後經常共同住所地，顯有違誤，爰提
  起本件抗告，請求廢棄原裁定，請求移轉管轄至臺灣○○少年及
  家事法院（下稱○○少家法院）等語。
經查：
　㈠相對人起訴請求離婚事件，核屬家事事件法第3條第2項第2款
    、第52條規定之家事訴訟事件。按夫妻之住所，由雙方共同
    協議之；未為協議或協議不成時，得聲請法院定之。法院為
    前項裁定前，以夫妻共同戶籍地推定為其住所，民法第1002
    條定有明文。相對人主張兩造結婚後約定共同住所地為○○租
    屋處，抗告人則辯稱兩造約定○○戶籍地為住所。查，兩造於
    94年7月26日辦理結婚登記時，抗告人設籍在○○市○○區○○路0
    0巷00號，相對人設籍在○○市○○區○○路0段000巷00弄000號，
    有兩造個人戶籍資料（完整姓名）查詢結果在卷可稽（見原
    審卷第8至9頁），可見兩造並無共同戶籍地可推定為其等住
    所，抗告人復未提出其他證據證明兩造婚後有約定○○戶籍地
    為共同住所地，抗告人前開抗辯，洵非可採。
　㈡次查，抗告人於原審自承：兩造結婚前，其與同事合租○○租
    屋處，承租其中一間房間。相對人婚後大部分時間都住在楊
    梅娘家，偶爾會來○○租屋處與其同住，快接近生產時，其將
    相對人帶回○○戶籍地生子，坐完月子後相對人就回○○工作，
    其因工作關係調回○○後，兩造就再也沒有同住過等語歷歷（
    見原審卷第94頁反面至95頁）。證人即相對人之父丁○○於原
    審證述：兩造是在友達公司上班時認識，於94年相對人用紙
    條跟其說她要跟抗告人結婚。在第2次見面及提親時，其跟
    抗告人說相對人不適合住在南部，其同意他們結婚，但要在
    北部定居，假如買房子其會提供金錢支援，讓兩造可以建立
    一個完美家庭，當時兩造父母及抗告人哥哥都在場。兩造有
    在其家舉辦訂婚，訂婚第二天就去○○結婚，其同意他們回○○
    結婚。兩造結婚後，相對人先住在○○住到請客，請客完後回
    到○○娘家住，抗告人回他○○租屋處。兩造在婚後共同住在○○
    租屋處2、3個月。相對人生子時在○○坐月子大概1個多月，9
    5年6月以後兩造就沒有同住等語（見原審卷第95至96頁反面
    ），可見兩造曾在○○租屋處、○○戶籍址同住過，堪認○○租屋
    處、○○戶籍址均係兩造經常共同居所地甚明，原法院與○○少
    家法院就本件離婚訴訟，均有專屬管轄權。
　㈢再者，相對人提起本件離婚訴訟，係以抗告人在其生子後，
    攜子返回○○而惡意遺棄，致兩造已分居近15年，婚姻共同生
    活已蕩然不存，客觀上亦無回復共同生活可能為由，依民法
    第1052條第1項第5款、第2項規定請求判准兩造離婚（見原
    審卷第40至43頁）。而兩造分居後，各自之住所分別為○○及
    ○○戶籍地，業據兩造陳明在卷，從而，原法院與○○少家法院
    就本件離婚訴訟，俱屬訴之原因事實發生之夫或妻居所地法
    院，均有專屬管轄權。是以，依家事事件法第51條準用民事
    訴訟法第22條規定，相對人得任向其中一法院起訴即可，故
    相對人向原法院提起本件離婚訴訟，應屬適法。抗告意旨指
    摘原裁定不當，聲明廢棄，為無理由，應予駁回。
據上論結，本件抗告為無理由，爰裁定如主文。
中　　華　　民　　國　　110 　年　　7 　　月　　27　　日
                  家事法庭
                      審判長法  官  賴劍毅
                            法  官  洪純莉
                            法  官  陳君鳳
正本係照原本作成。
本裁定除以適用法規顯有錯誤為理由外，不得再抗告。如提起再
抗告，應於收受送達後10日內委任律師為代理人向本院提出再抗
告狀。並繳納再抗告費新臺幣１千元。
中　　華　　民　　國　　110 　年　　7 　　月　　27　　日

  　　　　　　　　　　　　　書記官  郭姝妤